【裁判字號】    97,簡上,267
【裁判日期】    971226
【裁判案由】    確認本票債權不存在
【裁判全文】
臺灣臺中地方法院民事判決  97年度簡上字第267號
上  訴  人  甲○○
訴訟代理人  劉錫熙律師
被上訴人    乙○○
上列當事人間確認本票債權不存在事件，上訴人對於中華民國97
年8月28日本院臺中簡易庭97年度中簡字第1334號第一審判決提
起上訴，本院於97年12月12日言詞辯論終結，判決如下：
    主    文
上訴駁回。
第二審訴訟費用新臺幣肆仟捌佰元由上訴人負擔。
    事實及理由
一、次按簡易訴訟之上訴，準用同法第三編第一章之規定。又判
    決書內應記載之事實，得引用第一審判決。當事人提出新攻
    擊或防禦方法者，應併記載之。判決書內應記載之理由，如
    第二審關於攻擊或防禦方法之意見及法律上之意見與第一審
    判決相同者，得引用之；如有不同者，應另行記載。民事訴
    訟法第454條定有明文。本件原審認定上訴人主張之事實及
    被上訴人抗辯之事實，經核並無不合，茲引用之。又原審認
    定上訴人既未合法自背書人陳品樺或顏嘉鈴處受讓系爭本票
    之票據權利，係未經票據債務人依票據法規定之方法轉讓系
    爭本票，自未取得系爭本票之權利，不得請求被上訴人依票
    載文義負付款之責，是被上訴人提起本件訴訟，請求確認上
    訴人執有之系爭本票，對其無票據債權存在，為有理由，應
    予准許。經核第一審判決所載兩造之攻擊或防禦方法之意見
    及法律上之意見亦無不合，應予維持（詳如附件）。
二、本件上訴人上訴理由雖謂：證人郭添舜於本院到庭結證略以
    ，曾聽陳品樺、上訴人向伊提過彼此間借款之事，上訴人向
    陳品樺要債時，碰過一次，當時陳品樺有交本票給上訴人，
    事後去上訴人處看的是系爭本票等語，足以證明系爭本票係
    上訴人自陳品樺處合法受讓。再者，被上訴人於原審準備程
    序中，均表明不知陳品樺去向，俟言詞辯論終結後，在陳品
    樺戶籍遷入現址翌日，即具狀聲請傳訊陳品樺，嗣為串證之
    便，再以陳品樺名義於原審再開言詞辯論期日之前一日具狀
    ，以恐黑道對其不利，聲請隔開期日詢問，意圖誣指上訴人
    取得系爭票據之合法性，陳品樺所為證言不可採等語。被上
    訴人則以，證人郭添舜的證言表示並沒有看見陳品樺是不是
    交系爭本票給上訴人，且大家都是拿當期的票，怎麼可能拿
    我本人過期的系爭本票等語，資為抗辯。經查，證人郭添舜
    到庭證述：「我有聽陳品樺、上訴人兩人跟我講過他們借錢
    的事情，我只知道有借錢的事情，至於借多少我不知道。」
    「上訴人跟陳品樺要債的時候，我曾經碰過一次，因為陳品
    樺在去年96年11月中要跑路前幾天，我跟廠商過去陳品樺那
    邊要債，上訴人也有去，陳品樺後來開本票給我，我才離開
    。」「當時我有看到陳品樺交本票給上訴人。」「事後我去
    上訴人家是這張本票沒有錯，但是不是陳品樺當初交給她這
    張我不知道。」「上訴人說，陳品樺跟她借100多萬沒有還
    。我知道所有的人都是在那兩個月內借給陳品樺的錢，上訴
    人也說是在那2個月內借給陳品樺錢。」等語，證人郭添舜
    所為證言，僅足證明其於96年11月間至訴外人陳品樺處討債
    時，見上訴人亦至陳品樺處討債，並見陳品樺交付本票乙紙
    予上訴人，但是否為系爭本票無法確定等事實，不足證明上
    訴人於96年11月中取得之本票為系爭本票。況被上訴人於原
    審業已主張，其向上訴人借款87萬元，曾開立發票人為黃國
    鈞之支票7紙合計87萬元支票，其後陸續跳票，始另由蘇旗
    發開立所經營錡香實業有限公司之支票合計71萬元交付上訴
    人，而前揭錡香實業有限公司支票之發票日為96年11月15日
    至同年12月15日，則在錡香實業有限公司開立之支票不獲兌
    現前，即於96年11月間要求陳品樺開立系爭本票，亦有違常
    情。次查，上訴人指摘原審未查明陳品樺證言係與被上訴人
    勾串部分，未舉證據證明確有勾串事實，所為抗辯難認真實
    。從而，被上訴人請求確認上訴人就系爭本票之票據債權不
    存在，為有理由。上訴人上訴意旨仍執原詞指摘原判決不當
    ，求為廢棄原判決，為無理由，應予駁回上訴。
三、兩造其餘攻擊防禦方法，經審酌後，核與判決結果不生影響
    ，爰不一一贅述，併此敘明。上訴人於言詞辯論終結後具狀
    聲請再開辯論，聲請本院審酌金元當鋪負責人許碩儒於另案
    偵查中所為證言，惟證人許碩儒於另案證稱被上訴人至金元
    當鋪典當時是否簽發系爭本票，被上訴人前夫前往取回典當
    物時陳品樺有陪同前往，當時有無取回系爭本票不記得等事
    實，不足以推翻陳品樺之證言，且原審對於系爭本票是否在
    陳品樺住處竊得未予肯認，是以本件核無再開之必要，附此
    敘明。
四、據上論結，本件上訴為無理由，依民事訴訟法第436條之1第
    3 項、第449條第1項、第78條，判決如主文。
中    華    民    國    97    年    12    月    26    日
                  民事第一庭  審判長法  官  張瑞蘭
                                    法  官  陳文爵
                                    法  官  陳學德
上正本證明與原本無異。
不得上訴。
中    華    民    國    97    年    12    月    26    日
                                    書記官  劉家瑜


司法院資訊處製作；財團法人民間司法改革基金會備份。
